臺灣臺南地方法院刑事判決
110年度自字第5號
自  訴  人  高潔寧

自訴代理人  劉怡廷律師
            李玉雯律師
            李俊賢律師
被      告  王瀅瑄



上列被告因違反個人資料保護法等案件，經自訴人提起自訴，本
院判決如下：
    主  文
王瀅瑄犯個人資料保護法第四十一條之非公務機關非法利用個人
資料罪，處有期徒刑伍月，如易科罰金，以新臺幣壹仟元折算壹
日。 
    事  實
一、王瀅瑄因與甲○○(更名前姓名為高于荔)之配偶黃勝彬有感情
    糾葛，竟意圖損害甲○○之利益，基於非法利用個人資料之犯
    意及公然侮辱之犯意，未得甲○○之同意，亦未在例外得合法
    使用之情形下，於民國109年12月16日22時22分許，在不詳
    地點，透過網際網路登入臉書社群網站，將其臉書帳號之暱
    稱改為「高齵蠣」，並發表「因為有人很『淫亂』」、「改什
    麼名，小孩都一樣被人在外講話」、「難吃的『花生冰老婆』
    」之文字，並張貼內容含「當他『小孩』也悲哀」、「長大去
    讀書被同學笑他媽是『破麻』」、「現在『國小』家長很八卦的
    」等文字之照片1張及甲○○照片2張(均遮掩臉部、其中1張照
    片為女子裸露肩膀及鎖骨、腹部，僅遮掩胸部)，且將該貼
    文設定為公開閱覽，足以貶損甲○○之人格及社會評價，並同
    時公開甲○○舊姓名及配偶姓名諧音、上開二諧音姓名為夫妻
    關係、子女就學階段、裸露部分身體特徵之照片等足以間接
    方式識別該個人之資料，足生損害甲○○。
二、案經甲○○向本院提起自訴。
    理  由
一、本判決所引用被告以外之人於審判外之言詞或書面陳述，自
    訴人、被告王瀅瑄於本院準備程序中均表示同意作為證據使
    用（見本院卷一第161至163、356頁），且迄至言詞辯論終
    結前均未聲明異議，本院審酌上開證據資料製作時之情況，
    尚無違法不當及證明力明顯過低之瑕疵，亦認為以之作為證
    據應屬適當，爰依刑事訴訟法第159條之5規定，認均有證據
    能力。另本判決引用之非供述證據，被告雖認為臉書帳號暱
    稱改為「高齵蠣」之上開貼文截圖，不得作為本件證據，但
    本院考量，上開貼文設定為公開閱覽模式，任何人均可閱覽
    截圖，並無違背法定程序取得之狀況，自不能排除其證據能
    力。而其他被告未爭執之非供述證據，均依法定程序取得，
    經合法調查程序，與待證事實間復具相當關聯性，無不得為
    證據情形，依刑事訴訟法第158條之4反面解釋，均有證據能
    力。
二、訊據被告固坦承其曾與黃勝彬有感情糾葛，且臉書帳號暱稱
    「高齵蠣」之人確實有為上開貼文等情，惟矢口否認有何公
    然侮辱、違反個人資料保護法之犯行，辯稱：上開帳號是被
    盜用，我跟黃勝彬感情糾葛已經過去，之前案件也已經判決
    ，我沒有必要一多年以後還自找麻煩，前揭貼文不是我用的
    云云。經查：
(一)被告與自訴人甲○○(更名前姓名為高于荔)之配偶黃勝彬有感
    情糾葛；另臉書暱稱「高齵蠣」之帳號(下稱系爭帳號)於10
    9年12月16日22時22分許，並發表「因為有人很『淫亂』」、
    「改什麼名，小孩都一樣被人在外講話」、「難吃的『花生
    冰老婆』」之文字，並張貼內容含「當他小孩也悲哀」、「
    長大去讀書被同學笑他媽是『破麻』」、「現在『國小』家長很
    八卦的」等文字之照片1張及均遮掩臉部之甲○○照片2張《均
    遮掩臉部、其中1張照片為女子裸露肩膀及鎖骨、腹部，僅
    遮掩胸部》(下合稱系爭貼文)，且將該貼文設定為公開閱覽
    等情，為被告所不爭執，並有上開貼文截圖存卷可查(本院
    卷一第19頁)，此部分事實，應可認定。
(二)被告雖否認系爭貼文為其所為，然查：
　1.經本院勘驗暱稱為「高潔」之帳號全部之貼文，經比對該帳
    號於109年12月16日、109年11月4日之貼文、排版方式與系
    爭帳號之系爭貼文及109年11月4日貼文一致，有勘驗筆錄及
    暱稱為「高潔」之帳號貼文截圖、系爭貼文及系爭帳號109
    年11月4日貼文截圖在卷可稽(本院卷一第19、415頁、本院
    卷二第8頁編號7至8圖片、第10頁編號14至15圖片、臺灣橋
    頭地方檢察署108年度他字第1559號卷〈下稱橋檢卷〉第219頁
    )，故可認定本院勘驗之暱稱「高潔」之臉書帳號即為系爭
    帳號。
　2.又暱稱「高潔」之臉書帳號即系爭帳號使用之背景照片，與
    被告自陳是其在臉書使用暱稱「王萌」之帳號(本院卷一第4
    14頁)相同；暱稱「高潔」之臉書帳號即系爭帳號109年11月
    4日「你們那麼賤跟爛都不會檢討了…」之長篇貼文，也與暱
    稱「王萌」之帳號於109年10月28日之貼文文字全然一致，
    此有上開二帳號截圖2紙可證(本院卷一第35頁、本院卷二第
    10頁編號14至15圖片、橋檢卷第219頁)，亦可佐證暱稱「高
    潔」之臉書帳號即系爭帳號與暱稱「王萌」之帳號實為同一
    人即被告使用。另自被告所傳簡訊(本院卷一第23頁)，亦可
    知被告曾持有系爭貼文內有關裸露上半身之女性照片1張之
    相同照片，故由此亦可佐證系爭貼文係被告所為。
　3.再者，暱稱「高潔」之臉書帳號即系爭帳號在101年間之貼
    文提到「○叡」(依據本院卷一第41頁所附戶籍個人資料查詢
    結果，該者為被告之未成年子女，故隱匿姓名)及被告前夫
    姓名，有勘驗筆錄及截圖各1份在卷可稽(本院卷一第415頁
    、本院卷二第33、44、49頁編號105至106、152、171號圖片
    )，被告亦坦承上開內容是其之貼文，及暱稱「高潔」之臉
    書帳號確實曾為被告所使用等情(本院卷第414頁)。而經本
    院勘驗暱稱「高潔」之臉書帳號即系爭帳號全部貼文，可見
    該帳號在101年以後之各年度均有引用網路資訊、新聞之貼
    文，105年1月間有張貼歌詞、分享個人心情，108年10月起
    有大量文字以陳述抒發情感之情況，有勘驗筆錄及該帳號貼
    文截圖存卷可憑(本院卷一第415頁、本院卷二第7至70頁)。
    而被告雖辯稱該帳號101年、102年後就遭盜用云云，惟一般
    盜用他人帳號者，通常會有用以濫發廣告、惡意連結等用途
    ，且對於原使用者之個人情況通常不會有所掌握，但系爭帳
    號之上開貼文情狀，仍持續有生活資訊、抒發情感，並連結
    與被告有情感糾葛之人事物，顯然與前述帳號遭盜用後之通
    常情況不合，是被告辯稱系爭帳號於101年、102年間即遭盜
    用、其無法登入云云，與該帳號所顯示之客觀狀況相悖，難
    以採信。
　4.承上，將上開證據勾稽比對，系爭帳號應為被告所使用，故
    系爭帳號內之系爭貼文應為被告所張貼，洵可認定。
(三)系爭貼文內有關「淫亂」、「破麻」等詞語，文意上均指涉女性私生活不檢點，足以貶損他人在社會上之人格評價。再者，依據系爭貼文就上開不雅文字之前後語意、「高齵蠣」之諧音，均可見指涉對象為自訴人。再佐以被告與自訴人、自訴人配偶黃勝彬之間確實曾有情感糾葛，由此益證被告所張貼上開不雅文字，且設定公開瀏覽，是為使系爭貼文在網路上可供不特定多數人搜索、閱覽而得悉其對自訴人之上開貶抑評價，故系爭貼文上開文字，係針對特定對象即自訴人所為之公然侮辱行為無疑。
(四)個人資料保護法部分：
　1.按個人資料保護法所指之「個人資料」，係指自然人之姓名、出生年月日、國民身分證統一編號、護照號碼、特徵、指紋、婚姻、家庭、教育、職業、病歷、醫療、基因、性生活、健康檢查、犯罪前科、聯絡方式、財務情況、社會活動及其他得以直接或間接方式識別該個人之資料，個人資料保護法第2條第1款規定甚明。本案系爭貼文裡面顯示之「高齵蠣」、「花生冰」均為自訴人及其配偶姓名諧音，且貼文文字顯示其等為夫妻關係，並可知其等育有就讀國小之子女，而系爭貼文所張貼之女子照片，其中1張因裸露上半身有顯示出部分身體特徵(痣)，綜合而論足以令觀看上開內容之人得以綜合全部資訊後，以間接方式辨識自訴人，自屬個人資料保護法所規範之個人資料。
　2.又考諸現行個人資料保護法之修法歷程，其第41條關於違反
    同法相關規定而蒐集、處理或利用他人個人資料之客觀行為
    ，在主觀要件上可區分為「意圖為自己或第三人不法之利益
    」與「意圖損害他人之利益」兩種型態…「意圖損害他人之
    利益」，既以造成他人損害為目的取向，即與「意圖營利」
    之意義截然不同，故依目的性解釋，自不以損害財產上之利
    益為限，而尚包括人格權等非財產上之利益，此徵個人資料
    保護法本係為避免人格權受侵害(該法第1條規定參照)而立
    法益明(最高法院109年度台上字第4844號判決意旨參照)。
    而被告以系爭帳號張貼系爭貼文，並設定公開瀏覽，貼文內
    容以不雅文字指涉自訴人而侮辱之，復張貼前述自訴人之個
    人資料，顯然係藉此讓不特定網友知悉自訴人之貶抑評價，
    主觀上具備意圖損害自訴人之隱私之人格法益，而非法利用
    所蒐集自訴人個人資料之犯意甚明。且自訴人證述其友人亦
    有瀏覽系爭帳號內容(本院卷三第25頁)，可見自訴人因被告
    犯行而有個人資料遭外洩之隱憂，顯已足以影響自訴人正常
    生活，且業已侵害自訴人隱私權，足生損害於自訴人，自屬
    明確。
　3.被告未經自訴人同意，擅自於其公開之臉書頁面上揭露自訴人上開個人資料，自屬未於蒐集之特定目的必要範圍內，「利用」自訴人個人資料之行為無訛，復無個人資料保護法第20條第1項但書所定之其他例外情形存在，應已違反個人資料保護法第20條第1項規定。
(五)綜上所述，被告上開辯解顯係臨訟飾卸之詞，尚無可採；是
    本件事證明確，被告之犯行洵堪認定，應予依法論科。
三、按刑法第310條誹謗罪之成立，必須意圖散布於眾，而指摘
    或傳述足以毀損他人名譽之具體事實，尚僅抽象的公然為謾
    罵或嘲弄，並未指摘具體事實，則屬刑法第309條第1項公然
    侮辱罪範疇（最高法院86年度台上字第6920號判決意旨參照
    ）。被告在系爭貼文所陳「淫亂」、「破麻」等並未指述特
    定行為，故應認為侮辱範疇。是核被告所為係犯刑法第309
    條第1項之公然侮辱罪(自訴意旨雖曾主張為誹謗罪，但業已
    更正為公然侮辱罪〈本院卷一第245頁〉，故本案無庸再變更
    起訴法條)及個人資料保護法第41條之非公務機關非法利用
    個人資料罪。又被告乃係以一個貼文之行為，同時觸犯上開
    二罪名，為想像競合犯，應依刑法第55條之規定，從一重之
    個人資料保護法第41條之非公務機關非法利用個人資料罪處
    斷。
四、又被告構成累犯之事實及應加重其刑之事項，均應由檢察官
    主張並具體指出證明之方法後，經法院踐行調查、辯論程序
    ，方得作為論以累犯及是否加重其刑之裁判基礎…109年1月1
    5日修正刑事訴訟法第289條第2項之立法理由，更說明：原
    條文僅給予當事人就科刑範圍表示意見之機會，而未經當事
    人辯論，尚有未足，爰依釋字第775 號解釋意旨，明定當事
    人、辯護人就事實及法律辯論後，應依第一項所定次序，就
    科刑範圍（按尤其是累犯加重與否）辯論之，並賦予到場之
    告訴人、被害人或其家屬或其他依法得陳述意見之人，於科
    刑辯論前就科刑範圍表示意見之機會，俾使量刑更加精緻、
    妥適…成立累犯並加重其刑乙節，係對被告不利之事項，自
    不在法院「應」依職權調查之範圍。詳言之，被告成立累犯
    以及應加重其刑係對被告不利之事項，應由檢察官承擔主張
    （兼含提出證據）之責。又所謂檢察官應就被告構成累犯事
    實『具體指出證明方法』，係指檢察官應於法院調查證據時，
    提出足以證明被告構成累犯事實之前案徒刑執行完畢資料，
    例如前案確定判決、執行指揮書、執行函文、執行完畢（含
    入監執行或易科罰金或易服社會勞動執行完畢、數罪係接續
    執行或合併執行、有無被撤銷假釋情形）文件等相關執行資
    料，始足當之。至一般附隨在卷宗內之被告前案紀錄表，係
    司法機關相關人員依憑原始資料所輸入之前案紀錄，僅提供
    法官便於瞭解本案與他案是否構成同一性或單一性之關聯、
    被告有無在監在押情狀等情事之用，並非被告前案徒刑執行
    完畢之原始資料或其影本，是檢察官單純空泛提出被告前案
    紀錄表，尚難認已具體指出證明方法而謂盡其實質舉證責任
    。(最高法院110年度台上大字第5660號刑事裁定意旨參照)
    。經查：本件雖為自訴程序，但依刑事訴訟法第343條規定
    ，就上開量刑辯論部分亦有準用。是本件被告是否構成累犯
    ，自應由自訴人舉出累犯之主張，並提出證據加以佐證。而
    自訴代理人雖主張被告以本案相同手法侵害他人隱私及誹謗
    他人，經本院110年度簡字第2569號案件遭判處有期徒刑2月
    ，有累犯之適用等語(本院卷三第34頁)，並提出臺灣臺南地
    方檢察署110年度偵字第14569號起訴書1份為證(同卷第43頁
    )，但該案件係於111年2月21日始經本院以110年度簡字第25
    69號判決確定，有臺灣高等法院被告前案紀錄表1份在卷可
    按(同卷第48頁)。是被告本案109年12月16日行為前，上開
    案件並未執行完畢，故上開案件雖經判決有期徒刑確定，但
    並未在本案行為前執行完畢，故不符合與刑法第47條第1項
    「『受徒刑之執行完畢』，5年以內故意再犯有期徒刑以上之
    罪者」之累犯要件，故無依該規定加重其刑之餘地。
五、爰審酌被告不知尊重他人之人格尊嚴，亦不思理性解決問題
    ，僅因上開情感糾葛，即以粗鄙文字侮辱自訴人，並公開自
    訴人之間接個人資料，對自訴人之名譽及人格法益有所侵害
    ，行為殊有非當，犯後復矢口否認犯行，難認有悔意，且考
    量被告已曾因與黃勝彬之情感糾葛涉犯刑事案件(本院卷一
    第27至34頁所附本院107年度簡上字第418號判決)之素行，
    兼衡被告有焦慮情緒(本院卷一第373頁所附診斷證明書)，
    暨其自陳學歷為高中畢業，離婚，育有1名未成年子女之智
    識程度、家庭生活狀況（本院卷三第35頁）等一切情狀，量
    處如主文所示之刑，並諭知易科罰金之折算標準，以示懲儆
    。
六、不另為無罪諭知部分：自訴意旨另指稱系爭貼文公開張貼女
    子裸露肩膀及鎖骨，僅遮掩胸部之照片1張，涉犯刑法第235
    條第1項以他法供他人觀覽猥褻物品罪嫌。然查：
(一)按猥褻，屬於評價性之不確定法律概念，具有流動性，每受
    時代演進與環境變遷之影響，而異其內涵，何種行為屬於猥
    褻，是否有害於社會多數人普遍認同之性觀念或性道德感情
    ，應以當時一般社會通念，就客觀行為事實據以判斷，並應
    隨社會發展、風俗變異而與時俱進。所謂猥褻，指客觀上足
    以刺激或滿足性慾，其內容可與性器官、性行為及性文化之
    描繪與論述聯結，且須以引起普通一般人羞恥或厭惡感而侵
    害性的道德感情，有礙於社會風化者為限（司法院釋字第61
    7號解釋參照）。
(二)而現今社會風氣日漸開放，適當遮掩性徵而裸露身體，僅呈
    現身體曲線之照片，並非罕見。而細觀自訴人所指之該張照
    片，構圖上為拍攝女性上半身斜倚、躺靠姿勢，並以手遮掩
    胸前，故雖然有裸露肩頸、腹部之肌膚，但既然已經遮掩性
    徵、且並非是針對女性性器官為特寫或與性行為有所連結，
    尚不足以引起普通一般人對此產生羞恥或厭惡感，在客觀上
    應非屬可引起他人性慾之猥褻影像。是以，系爭貼文張貼該
    照片，既然並非猥褻影像，即與刑法第235條第1項犯行要件
    不合，不能以該罪相繩。然此部分與上開認定有罪部分，為
    想像競合犯之一罪關係，爰不另為無罪之諭知。
據上論斷，應依刑事訴訟法第299條第1項前段，判決如主文。
中　　華　　民　　國　　111 　年　　5 　　月　　31　　日
                  刑事第十五庭  審判長法  官  莊政達
                                      法  官  陳貽明
                                      法  官  李音儀
以上正本證明與原本無異。
如不服本判決應於收受本判決後20日內向本院提出上訴書狀，並
應敘述具體理由。其未敘述上訴理由者，應於上訴期間屆滿後20
日內向本院補提理由書狀（均須按他造當事人之人數附繕本）「
切勿逕送上級法院」。 
　　　　　　　　　　　　    　　　　　書記官  陳怡蓁
中　　華　　民　　國　　111 　年　　6 　　月　　6 　　日
附錄所犯法條
中華民國刑法第309條第1項
公然侮辱人者，處拘役或9千元以下罰金。

個人資料保護法第41條
意圖為自己或第三人不法之利益或損害他人之利益，而違反第六
條第一項、第十五條、第十六條、第十九條、第二十條第一項規
定，或中央目的事業主管機關依第二十一條限制國際傳輸之命令
或處分，足生損害於他人者，處五年以下有期徒刑，得併科新臺
幣一百萬元以下罰金。